臺灣高等法院臺中分院民事判決
111年度上易字第405號
上  訴  人  林正杰  
被上訴人    廖啓宗  
訴訟代理人  廖恒儀  
上列當事人間請求清償借款事件，上訴人對於中華民國111年5月
31日臺灣臺中地方法院111年度訴字第503號第一審判決提起上訴
，本院於111年10月12日言詞辯論終結，判決如下：
    主  文
上訴駁回。
第二審訴訟費用由上訴人負擔。
    事實及理由
壹、程序事項：
    上訴人經合法通知，無正當理由未於言詞辯論期日到場，查
    無民事訴訟法第386條各款所列情形，爰依被上訴人之聲請
    ，由其一造辯論而為判決。
貳、訴訟要旨：
一、被上訴人主張：上訴人前因資金週轉困難，於民國99年2月1
    0日簽署上訴人向伊借款新臺幣（下同）200萬元，並由訴外
    人○○○擔任保證人之借據（下稱系爭借據），執以向伊借款
    。伊已經由○○○將其中70萬元借款交付予上訴人，惟上訴人
    並未依約還款，屢經催討，均未獲置理，爰依消費借貸之法
    律關係，求為判命上訴人返還系爭70萬元借款，並加計自支
    付命令送達翌日即110年12月7日起算之法定遲延利息等語（
    原審為被上訴人勝訴之判決，上訴人不服，提起上訴）。並
    於本院答辯聲明：上訴駁回。
二、上訴人則抗辯：上訴人雖曾簽署由其妹○○○繕打之系爭借據
    向被上訴人借款200萬元，但被上訴人並未交付借款。○○○雖
    於系爭借據簽署約1週後，交付其70萬元，惟此應為○○○償還
    前所積欠之113萬元債務，而與本件借款無涉等語。並上訴
    聲明：㈠原判決廢棄。㈡被上訴人在第一審之訴駁回。
參、兩造不爭執事項（原審卷第89-90頁）：
一、訴外人○○○與○○○於80年12月24日結婚，嗣於109年9月25日經
    和解離婚。被上訴人為○○○之父、上訴人為○○○之兄。
二、上訴人曾向被上訴人借款，並簽署系爭借據交予被上訴人。
三、原法院110年度司促字第00000號支付命令係於110年12月6日
    送達上訴人。
肆、本院之判斷：
一、被上訴人主張上訴人簽署系爭借據向其借款，其已交付借款
    70萬元予上訴人，惟未獲清償，自得依消費借貸之法律關係
    ，請求上訴人返還借款等語，為上訴人所否認，抗辯系爭借
    據雖為其所簽署，但被上訴人未交付借款等語。經查：
　㈠按稱消費借貸者，謂當事人一方移轉金錢或其他代替物之所
    有權於他方，而約定他方以種類、品質、數量相同之物返還
    之契約，民法第474條第1項定有明文。準此，消費借貸法律
    關係之成立，於當事人間必本於借貸之意思合致，而有移轉
    金錢或其他代替物之所有權於他方之行為，始得當之。倘當
    事人主張與他方有消費借貸關係存在者，自應就該借貸意思
    互相表示合致及借款業已交付之事實，均負舉證之責任。被
    上訴人主張兩造間就系爭70萬元有消費借貸關係存在，既為
    上訴人所否認，依上開說明，自應由被上訴人就該借貸意思
    互相表示合致及借款業已交付之事實，負舉證責任。
　㈡被上訴人主張上訴人簽署系爭借據向其借款等語，業據提出
    系爭借據為證，而上訴人亦自承簽署系爭借據以向被上訴人
    借款乙情（見不爭執事項)，且觀諸系爭借據記載：「立據
    人林正杰（以下稱甲方），茲向○○○（以下稱乙方）借得貳
    佰萬元正，雙方協議如后」等語（見110年度司促字第00000
    號卷第7頁），已明確表示上訴人向被上訴人借款之意思，
    堪認兩造就系爭款項已達成消費借貸意思表示合致。
　㈢又證人○○○於原審證述：當時伊哥哥即上訴人缺錢，要向伊借
    錢，但伊也缺錢，所以上訴人簽署系爭借據，由伊出面以上
    訴人名義向伊公公即被上訴人借錢，被上訴人因此交付伊20
    0萬元現金，但伊只交付其中70萬元予上訴人等語（原審卷
    第92-94頁），核與上訴人自承：伊需要錢而簽署系爭借據
    向被上訴人借款200萬元，但200萬元是拿給伊妹妹○○○，○○○
    只有給伊70萬元（原審卷第72頁）、當時是○○○請廖啓宗來
    伊辦公室，說要借這筆錢，廖啓宗也同意，說要立借據，所
    以○○○才打好這張借據，伊簽了大約1個星期以後，○○○才拿7
    0萬元給伊等語（本院卷第48頁）相符，足認被上訴人已交
    付70萬元借款予上訴人。是以被上訴人主張兩造間就系爭70
    萬元款項成立消費借貸契約乙情，應為可採。　
　㈣上訴人雖抗辯○○○交付之70萬元，是償還○○○前所積欠之債務
    云云。惟證人○○○於原審已明確證述該70萬元即為系爭借據
    所載部分借款之交付乙情，且○○○在交付該70萬元予上訴人
    時，並未積欠上訴人款項等語，亦據○○○於原審證述在卷（
    原審卷第93頁）。再衡以上訴人自承其當時係因缺錢始簽署
    系爭借據向被上訴人借款乙情，倘○○○確積欠上訴人113萬元
    之債務，上訴人理應係直接向○○○催討，而非向○○○表明要借
    款；況且即使當時○○○無力清償，亦應係由○○○自行出面向被
    上訴人借款，以償還其所積欠上訴人之債務，豈有由上訴人
    簽署系爭借據向被上訴人借款，再由○○○取得200萬元後僅將
    其中70萬元交付給上訴人之理？依此，足徵上訴人上開所辯
    顯與常情不符，而非可採。
　㈤上訴人雖聲請傳喚證人○○○、○○○，以證明○○○於97年10月間至
    上訴人公司拿取28萬元、85萬元兩筆錢，共計113萬元等情
    ，然上訴人亦自承○○○當時至監獄探視告知伊要拿錢時，並
    未說明要借錢或作何用途等語（本院卷第46頁），且依前述
    ，亦無從認○○○於上訴人簽署系爭借據時有積欠上訴人債務
    乙情，是以自無傳喚上開證人之必要。併此敘明。
  ㈥依前論述，兩造間就系爭70萬元款項有消費借貸關係存在乙
    節，堪以認定。上訴人抗辯兩造間並無消費借貸關係存在云
    云，並不足採。
二、另按借用人應於約定期限內，返還與借用物種類、品質、數
    量相同之物，未定返還期限者，借用人得隨時返還，貸與人
    亦得定1個月以上之相當期限，催告返還，民法第478條定有
    明文。所謂貸與人得定1個月以上之相當期限催告返還，非
    謂貸與人之催告必須定有期限，祇須貸與人有催告之事實，
    而催告後已逾1個月以上相當期限者，即認借用人有返還借
    用物之義務。又遲延之債務，以支付金錢為標的者，債權人
    得請求依法定利率計算之遲延利息；應付利息之債務，其利
    率未經約定，亦無法律可據者，週年利率為百分之5 ，民法
    第233條第1項前段、第203 條亦分別定有明文。本件上訴人
    自承被上訴人於109年間已請求其返還借款，並經雙方當面
    協商等情（原審卷第101頁），足認被上訴人於110年11月30
    日聲請本件支付命令前已催告上訴人還款，並已經過1個月
    以上之相當期限，而上訴人迄未返還，則被上訴人依消費借
    貸之法律關係，請求上訴人返還70萬元，並加計自支付命令
    送達翌日即110年12月7日起算之法定遲延利息，核屬有據。
伍、綜上所述，被上訴人依消費借貸之法律關係，請求上訴人給
    付70萬元，及自110年12月7日起至清償日止，按年息5%計算
    之利息，為有理由，應予准許。原審為上訴人敗訴之判決，
    於法並無不合。上訴意旨指摘原判決不當，求予廢棄改判，
    為無理由，應駁回其上訴。
陸、本件事證已臻明確，兩造其餘攻擊防禦方法及所提證據，經
    審酌後與本件判決結果不生影響，爰不另一一論述，併予敘
    明。
柒、據上論結，本件上訴為無理由，判決如主文。　　　
中　　華　　民　　國　　111 　年　　10　　月　　28　　日
                  
　　　　　　　　　民事第四庭    審判長法　官  林慧貞
　　　　　　　　　　　　　　          法　官  莊嘉蕙
　　　　　　　　　　　　　　　        法　官  劉惠娟
　　　　　　　　　　　　　　　　　　　             
正本係照原本作成。       
不得上訴。                         
                                      書記官  陳文明
　　　　　　　　　　　　　　　　　　　
中　　華　　民　　國　　111 　年　　10　　月　　28　　日